【裁判字號】    97,抗,19
【裁判日期】    970523
【裁判案由】    拍賣抵押物
【裁判全文】
臺灣臺南地方法院民事裁定                97年度抗字第19號
抗  告  人  乙○○
            甲○○
相  對  人  臺南縣官田鄉農會
法定代理人  丙○○
上列當事人間因拍賣抵押物事件，抗告人對於本院中華民國97年
1月18日96年度拍字第1564號裁定提起抗告，本院裁定如下：
    主  文
抗告駁回。
抗告程序費用新臺幣壹仟元由抗告人負擔。
    理  由
一、按抵押權人於債權已屆清償期，而未受清償者，得聲請法院
    ，拍賣抵押物，就其賣得價金而受清償；聲請拍賣抵押物，
    原屬非訟事件，祇須其抵押權已經依法登記，並依登記之清
    償期業已屆滿而未受清償時，法院即應為許可拍賣之裁定，
    倘當事人就抵押債權之存否有爭執時，不妨提起訴訟以求解
    決，殊不容依抗告程序聲明不服（最高法院58年臺抗字524
    號判例、95年度台抗字第4號民事裁定參照）。
二、本件相對人主張：
    第三人楊竣勝（原名楊崇志）於民國（下同）82年1月7日以
    其所有如附表所示之土地（以下稱系爭土地），為擔保第三
    人施志成及其對相對人所欠借款之清償，設定新臺幣（下同
    ）9,200,000元之本金最高限額抵押權，存續期間自82年1月
    6日起至112年1月6日止，債務清償期依照各個債務契約所定
    清償日期，並經登記在案，後於85年5月16日變更擔保第三
    人楊明章及楊竣勝對相對人所負之借款等連帶債務。嗣第三
    人楊竣勝於90年1月4日及同年2月8日將系爭土地所有權應有
    部分各二分之一，分別移轉登記予抗告人乙○○、甲○○。
    嗣第三人楊榮明於94年3月25日邀同第三人楊崇志、楊榮
    輝、施志成為連帶保證人，向相對人借用18,500,000元，借
    款期限至97年3月25日止，按月攤還本息。第三人楊榮明
    於94年3月25日邀同第三人楊崇志、施志成為連帶保證人，
    向相對人借用7,550,000元，借款期限至97年3月25日止，按
    月攤還本息。第三人楊崇志於94年4月21日邀同第三人施
    志成為連帶保證人，向相對人借用2,670,000元，借款期限
    至97年4月21日止，按月攤還本息。詎第三人自96年9月19日
    之前已逾期年餘均未繳納本息，尚欠本金18,500,000元，
    7,550,000元，2,670,000元及其利息、違約金，依約定
    本件借款應視為全部到期。詎第三人楊竣勝已於90年1月4
    日90年2月8日將其系爭土地所有權二分之一分別移轉登記
    予抗告人乙○○甲○○，為此聲請拍賣抵押物以資受償
    ，並提出他項權利證明書影本、土地建築改良物他項權利移
    轉變更契約書、土地登記謄本、借據影本、帳卡明細、戶籍
    謄本為證。
三、抗告意旨略以：
    相對人臺南縣官田鄉農會以第三人楊榮明於94年3月25 日
    向其借1,850萬元，同日又向其借用755萬元，第三人楊
    竣勝於94年4月21日向其借用267萬元，該三筆借款均未清償
    為由，聲請拍賣抗告人共有之系爭土地。原裁定就相對人臺
    南縣官田鄉農會以第三人楊榮明所借1,850萬元、755萬
    元借款部分，駁回其聲請拍賣系爭土地（此部分未據相對人
    抗告），僅准許相對人就第三人楊竣勝所借267萬元借款
    部分行使抵押權。抗告人不服，爰就此提出抗告。系爭土地
    原所有人為楊竣勝，於82年間因伊之友人楊明章向相對人臺
    南縣官田鄉農會借款，楊竣勝乃提供系爭土地，設定920 萬
    元之最高限額抵押權予相對人，以供擔保楊明章之借款。嗣
    楊明章無法清償其借款，經與相對人談妥，由楊竣勝出賣系
    爭土地，由承買人替楊明章償還借款。89年12月10日，楊竣
    勝乃將系爭土地持分二分之一出賣予抗告人乙○○，91 年1
    月10日再將持分二分之一出賣予抗告人甲○○，楊明章所欠
    借款已由抗告人乙○○向相對人還清，相對人臺南縣官田鄉
    農會應將該920萬元最高限額抵押權塗銷而未塗銷，抗告人
    也因忙碌未向相對人要求塗銷該抵押權。依土地登記簿之記
    載，該抵押權之債務人為楊崇志（即楊竣勝）、楊明章，設
    定義務人為楊崇志（即楊竣勝），抗告人並非債務人，也非
    設定義務人，有原審卷附之土地登記謄本可稽。嗣後，楊竣
    勝於94年4月21日向相對人借款267萬元，係在抗告人乙○○
    、甲○○承購該土地4年之後，該土地雖還在相對人抵押權
    之下，但相對人欲放款於楊竣勝，理應徵求或通知抗告人乙
    ○○、甲○○之同意，並應由抗告人簽署同意書或連帶保證
    文件，惟相對人並未如此作業，直至96年9月間抗告人接到
    臺南地方法院發文日期96年9月27日發文字號南院雅非乙96
    拍第1564號之通知（令抗告人表示意見之通知）時，始知第
    三人楊竣勝向相對人借貸上開267萬元之款項。抵押權是物
    權，應依登記為準。上開267萬元之借款，與本件系爭之抵
    押權絲毫沒有關係，依登記簿之記載，抗告人並非上開267
    萬元借款之債務人（借款人），又非該借款之連帶保證人，
    又非該抵押權之設定義務人或債務人，抗告人是善意購買土
    地之人，相對人若可依據第三人楊竣勝之借款拍賣系爭土地
    者，無異使抗告人要付出二次土地買賣價金，實在不合理，
    依情依法，相對人不得以第三人楊竣勝未清償上開267萬元
    借款為理由，聲請拍賣抗告人之系爭土地，原裁定應將臺南
    縣官田鄉農會就楊竣勝所借267萬元部分之借款要求拍賣系
    爭土地之聲請，亦加以駁回。為此，爰提起本件抗告，請求
    廢棄原裁定云云。並聲明：(1)臺南地方法院臺南簡易庭96年
    拍字第1564號民事裁定主文第一項部分廢棄，並駁回相對人
    臺南縣官田鄉農會就該部分之聲請。(2)程序費用及抗告費用
    由相對人臺南縣官田鄉農會負擔。
四、經查，本件抗告意旨無非係以：抵押權是物權，應依登記為
    準，上開楊崇志所借267萬元之借款，與本案抵押權無關，
    依登記簿之記載，抗告人既非上開借款之債務人、連帶保證
    人，亦非該抵押權之設定義務人或債務人，抗告人僅係善意
    購買土地之人等就本件最高限額抵押權所擔保之債權是否存
    在而有所爭執云云，核屬實體法上之爭執，依首揭判例意旨
    ，應由抗告人另行提起訴訟，以資解決，尚非本件非訟程序
    所得審究，從而，抗告人提起本件抗告，於法即有未合，應
    予駁回。
五、據上論結，本件抗告為無理由，依非訟事件法第46條、第21
    條第2項、第24條第1項，民事訴訟法第495條之1第1項、第
    449條第1項、第95條、第78條、第85條第1項，裁定如主文
    。
中    華    民    國    97    年    5    月    23    日
              民事第二庭  審判長法      官  楊清安
                                法      官  王獻楠
                                法      官  曾鴻銘
以上正本係照原本作成。
如不服本裁定，僅得於收受裁定正本送達後10日內，以適用法規
顯有錯誤為理由，向本院提出再抗告狀（須附繕本一份及繳納再
抗告裁判費新台幣1,000元），經本院許可後始可再抗告。
中    華    民    國    97    年    5    月    23    日
                              法院書記官  陳志德
┌───────────────────────────┐
│附表：                               96年度抗字第19號 │
├─┬───────────────┬─┬────┬──┤
│編│    土     地     坐     落   │地│面    積│    │
│  ├───┬────┬───┬──┤  ├────┤權利│
│號│縣  市│鄉鎮市區○  段  │地號│目│平方公尺│範圍│
├─┼───┼────┼───┼──┼─┼────┼──┤
│1 │臺南縣│官田鄉  ○○○段│136 │田│1,476.00│全部│
├─┴───┴────┴───┴──┴─┴────┴──┤
│抗告人乙○○、甲○○權利範圍各2分之1。                │
└───────────────────────────┘


司法院資訊處製作；財團法人民間司法改革基金會備份。
